臺灣花蓮地方法院民事裁定　　　　　　 100年度監宣字第11號
聲　請　人　李玉花
送達代收人　林之翔
相　對　人　王正祥
利害關係人　王宗慶
上列聲請人聲請監護宣告事件，本院裁定如下：
    主    文
宣告王正祥（男，民國○○年○月○○日生、身分證統一編號：Ｚ0000
00000號）為受監護宣告之人。
選定李玉花（女，民國○○年○○月○日生、身分證統一編號：Ｚ0000
00000號）為受監護宣告之人之監護人。
指定王宗慶（男，民國○○年○月○○日生、身分證統一編號：Ｚ0000
00000號）為會同開具財產清冊之人。
程序費用新臺幣1000元由受監護宣告之人負擔。
    理    由
一、按對於因精神障礙或其他心智缺陷，致不能為意思表示或受
    意思表示，或不能辨識其意思表示之效果者，法院得因本人
    、配偶、四親等內之親屬、最近一年有同居事實之其他親屬
    、檢察官、主管機關或社會福利機構之聲請，為監護之宣告
    。民法第14條第1項定有明文。
二、聲請意旨略以：聲請人李玉花為相對人王正祥之母，王正祥
    於民國99年8月23日，因車禍致器質性腦傷，長期臥病在床
    ，其日常生活需人協助，已不能為意思表示，爰聲請宣告王
    正祥為受監護宣告之人，併選定聲請人為受監護宣告之人王
    正祥之監護人、利害關係人即相對人之父王宗慶為會同開具
    財產清冊之人等語，並提出戶籍謄本、診斷證明書等件為證
    。
三、經查：本院在鑑定人即財團法人佛教慈濟綜合醫院（下稱慈
    濟醫院）精神科醫師蔡欣記前訊問相對人，審驗相對人之心
    神狀況，其雖能言語，然對本院所訊基本數學運算、與聲請
    人之關係、聲請人姓名及到院就醫之原因等問題，均非正確
    。復慈濟醫院函覆之鑑定報告書略以：「一、個人病史：王
    員（即相對人）於民國99年8月23日因車禍導致器質性腦傷
    ，術後雖挽回生命但右側身體偏癱，腦部嚴重受創至今依然
    神智不清。二、身體檢查：王員左邊頭蓋骨移除，右側身體
    偏癱，對於叫喚姓名可能有反應，無法命名辨別物體，語言
    理解和語言表達能力喪失，大小便失禁，需專人24小時照顧
    ，日常生活均完全仰賴他人協助。三、精神狀態檢查：王員
    外觀整齊清潔，無法遵從或配合任何指示動作，無法言語或
    行為表達，王員雖然生命徵象穩定，但對外界無任何回應，
    顯示其腦部功能受損嚴重，已無認知功能。四、日常生活情
    況：完全仰賴他人協助，經濟活動無法自理，完全喪失一般
    生活功能與社交生活能力。五、結論：王員頭部外傷併右側
    偏癱及認知功能障礙，前額葉徵候群合併失語症，導致其認
    知功能、言語溝通與行動能力喪失，無法獨立生活，需完全
    仰賴他人協助，無恢復至過往正常狀態之可能。」等語，有
    本院100年4月12日訊問筆錄及慈濟醫院100年4月22日慈醫文
    字第1000000920號函附精神鑑定報告書各1件在卷可稽，堪
    認相對人因頭部外傷所致器質性腦部疾患之精神障礙或其他
    心智缺陷，致不能為意思表示或受意思表示，本件聲請為有
    理由，應予准許，爰宣告王正祥為受監護宣告之人。
四、又受監護宣告之人應置監護人。法院為監護之宣告時，應依
    職權就配偶、四親等內之親屬、最近一年有同居事實之其他
    親屬、主管機關、社會福利機構或其他適當之人選定一人或
    數人為監護人，並同時指定會同開具財產清冊之人。法院為
    前項選定及指定前，得命主管機關或社會福利機構進行訪視
    ，提出調查報告及建議。監護之聲請人或利害關係人亦得提
    出相關資料或證據，供法院斟酌。法院選定監護人時，應依
    受監護宣告之人之最佳利益，優先考量受監護宣告之人之意
    見，審酌一切情狀，並注意下列事項：(一)受監護宣告之人
    之身心狀態與生活及財產狀況。(二)受監護宣告之人與其配
    偶、子女或其他共同生活之人間之情感狀況。(三)監護人之
    職業、經歷、意見及其與受監護宣告之人之利害關係。(四)
    法人為監護人時，其事業之種類與內容，法人及其代表人與
    受監護宣告之人之利害關係。民法第1110條、第1111條、第
    1111條之1分別定有明文。經查，相對人王正祥既經受監護
    宣告，已如前述，則其自應選任監護人。本院依職權囑託社
    團法人花蓮縣兒童暨家庭關懷協會訪視結果，聲請人為受監
    護宣告之人王正祥之母，擔任監護人之意願強烈，為處理相
    對人之交通事故，對肇事方提出告訴及賠償等事宜而為本件
    聲請。聲請人及其配偶能給予相對人優質的陪伴及照料，而
    其所需之醫療費用係由相對人任職之公傷補助及車禍肇事者
    之慰問金支應，依相對人實際生活情況等面向評估，相對人
    接受持續且穩定之照顧，有該協會100年4月25日花兒家受第
    1000015號函附訪視評估報告1件在卷可參。本院審酌相對人
    親屬選任聲請人為監護人及聲請人擔任監護人之意願，有同
    意書1紙在卷，因認聲請人李玉花擔任監護人，較能符合受
    監護宣告之人之最佳利益，爰選定聲請人李玉花為受監護宣
    告人王正祥之監護人，並指定受監護宣告人王正祥之父王宗
    慶為會同開具財產清冊之人。又依民法第1113條準用同法第
    1099條之規定，於監護開始時，監護人對於受監護宣告人王
    正祥之財產，應會同王宗慶，於2個月內開具財產清冊，並
    陳報法院，併此敘明。
五、依民事訴訟法第608條第1 項裁定如主文。
中    華    民    國   100    年    5     月    16    日
                  家事法庭      法  官  陳淑媛
以上正本證明與原本無異。
如不服本裁定關於選定監護人及指定會同開具財產清冊之人等部
分，應於送達後10日內向本院提出抗告狀，並繳納抗告費新臺幣
1000元；其餘關於宣告監護之部分，不得抗告。
中    華    民    國   100    年    5     月    17    日
                                書記官  邱鴻志